臺灣臺北地方法院民事判決　　　　　　　　　　　　九十三年度訴字第二八二七號
　　原　　　告　乙○○
　　被　　　告　甲○○
　　訴訟代理人　劉興業律師
右當事人間請求損害賠償事件，本院於民國九十三年八月二日言詞辯論終結，判決如
下：
    主  文
原告之訴駁回。
訴訟費用由原告負擔。
    事實及理由
一、原告主張：被告原服務於台北市立武功國民小學，明知同事江麗容係有夫之婦，
    竟盜用該校之公物十二行紙書寫情書與原告之配偶江麗容，並通姦生子。被告於
    民國八十七年八月二十一日、九月十九日、九十一年十二月十日及九十二年間與
    江麗容出遊，於旅館開房間幽會。近來被告經常與江麗容至師大分部打球，至仙
    跡岩爬山。被告之通姦侵權行為尚未逾十年。原告於九十三年一月二十四日始悉
    該子非原告之骨肉。被告通姦所生之子對被告之罪行深以為恥，對其非婚生子之
    身分耿耿於懷，精神錯亂，曾送醫治療。原告身高一七六公分，標準體重應為六
    十六公斤，但自知悉被告之罪行後，體重驟降為四十六公斤，且因此罹患眩暈、
    梅尼爾氏症候群。原告之婚姻家庭遭被告破壞迨盡，身心嚴重受創，爰依民法第
    一百九十五條請求慰撫金等語。並聲明：被告應給付原告新台幣二百萬元。訴訟
    費用由被告負擔。
二、被告則以：被告與原告之妻江麗容確有於六十九年間通姦，惟迄今已逾二十三年
    ，原告之損害賠償請求權時效業已消滅。除此之外，被告未再與江麗容有何通姦
    行為。被告於七十八年八月一日自台北市武功國民小學退休，已是十五年前之陳
    年往事。原告曾向台灣台北地方法院檢察署提出通姦告訴，經檢察官以追訴權時
    效完成為由，不起訴處分確定在案等語抗辯。並聲明：如主文所示。並願供擔保
    請准免為假執行。
三、兩造不爭執之事實：
    被告明知原告之妻江麗容係有配偶之人，竟於六十九年間與江麗容發生性行為，
    並於七十年二月一日生下一子（黃×銘）。原告以被告涉犯刑法第二百三十九條
    之相姦罪嫌，向台灣台北地方法院檢察署提出告訴，經檢察官以追訴權時效已逾
    五年以上，不得再行追訴，為不起訴處分確定在案，並有台灣台北地方法院檢察
    署九十三年度偵字第五八三九號不起訴處分書乙件為證。
四、得心證之理由：
　　本件兩造所爭執之處，應在於原告之損害賠償請求權是否已罹於時效？被告自六
  　十九年之後，有無再與原告之配偶江麗容發生相姦之侵權行為？茲分述如下：
（一）按因侵權行為所生之損害賠償請求權，自請求權人知有損害及賠償義務人時起
      ，二年間不行使而消滅。自有侵權行為時起，逾十年者亦同，民法第一百九十
　　　七條第一項有明文規定。本件被告於六十九年間有相姦之侵權行為，原告於九
  　　十三年六月二十一日始提起損害賠償請求，已罹於十年時效。原告另提出其子
　    黃×銘於高中時撰寫之雜感，主張被告於八十五年間仍與江麗容有相姦之行為
      。本院質之原告：「自雜感可否得知被告相姦之時間、地點？」，原告陳稱：
      「小孩沒有寫日期，那是小孩高中以後寫的」（見本院九十三年八月二日言詞
      辯論筆錄），是該雜感雖係八十五年間所撰寫，惟觀其記載，無從知悉被告相
      姦行為確實之時間。又該雜感以圖列表示：「０歲的我（即黃×銘），我的印
      象（bitter）」等語，０至四歲表示：「blank?」等語，五歲至十歲表示：「
      在武功二樓的穿堂我第一次遇見Ｔ桑（指被告）：：怎麼會有這種奇怪的行為
      」等語（見本院卷第三四頁）。可知，原告之子黃×銘所謂被告奇怪的行為，
      係發生於黃×銘五歲至十歲之間，以黃×銘生於七十年二月一日推算，約於七
      十五年二月一日至八十年二月一日間，亦非原告所主張之八十五年，則依八十
      年二月一日起算時效，至九十三年六月二十一日原告提起本件請求，仍罹於十
      年時效。被告既為時效之抗辯，原告依侵權行為之法律關係請求被告賠償慰撫
      金，為無理由。
（二）按當事人主張有利於己之事實者，就其事實有舉證之責任。但法律別有規定，
      或依其情形顯失公平者，不在此限，民事訴訟法第二百七十七條定有明文。原
      告主張被告自六十九年之後仍有與原告之配偶江麗容發生性行為之事實，為被
      告所否認，自應由原告就此項侵權行為之事實負舉證證明之責任。原告雖提出
      照片五張影本與其子黃×銘書寫之雜感乙件為憑，惟查，其中三張照片係江麗
      容之獨照（見本院卷第三三頁），其餘二張照片係被告與江麗容之合照（見本
      院卷第三六頁），雜感之內容記載：「：：有一次當我醒來看到Ｔ桑（指被告
      ）與Ｍ（指江麗容）睡在一起，而且還互相撫摸彼此：：」等語，均不足以證
      明被告與江麗容二人有發生性行為之事實，且該雜感之內容縱令屬實，亦已罹
      於十年之時效，如前所述。此外，原告未能舉出其他證據以實其說，尚難認原
      告已盡其舉証之責任，而謂被告自六十九年之後仍有侵權行為。
（三）綜上，本件被告於六十九年間雖有相姦之侵權行為，惟已罹於十年時效，經被
      告為時效之抗辯，原告復未能證明被告自六十九年之後至九十二年間仍有相姦
      之侵權行為事實，則原告依侵權行為之法律關係請求被告賠償慰撫金二百萬元
      ，為無理由，不應准許。
五、訴訟費用負擔之依據：民事訴訟法第七十八條。
中　　　華　　　民　　　國　　九十三　　年　　　八　　　月　　　五　　　日
　　　　　　　　                    民事第六庭  法  官    林惠瑜
正本係照原本作成
如對本判決上訴，須於判決送達後廿日內向本院提出上訴狀
中　　　華　　　民　　　國　　九十三　　年　　　八　　　月　　　五　　　日
                                                書記官    陳耀山
